【裁判字號】    97,消債更,307
【裁判日期】    971015
【裁判案由】    更生事件
【裁判全文】
臺灣臺南地方法院民事裁定           97年度消債更字第307號
債  務  人  甲○○○○○○
上列當事人聲請消費者債務清理事件，本院裁定如下：
    主  文
聲請駁回。
聲請費用由聲請人負擔。
    理  由
一、按債務人不能清償債務或有不能清償之虞者，得依本條例所
    定更生或清算程序，清理其債務，消費者債務清理條例第3
    條定有明文。又聲請更生或清算不合程式或不備其他要件者
    ，法院應以裁定駁回之，但其情形可以補正者，法院應定期
    間先命補正，復為同條例第8 條所明定。
二、本件債務人主張：債務人甲○○○○○○目前每月薪資收入
    約新台幣（以下同）20,000元，名下土地、房屋各一筆、汽
    車一輛、股票投資一筆，資產總價值為1,435,700元；而負
    債總額為2,348,690元，其中除國泰人壽保險股份有限公司
    房屋貸款1,266,000元外，其餘1,082,690元均為無擔保或無
    優先權之債務，負債顯然超過資產甚多，已達不能清償債務
    之程度。債務人雖曾於民國95年9月1日依照中華民國銀行公
    會會員辦理消費金融案件無擔保債務協商機制與各債權銀行
    成立協商，約定分120期，按月支付13,771元，至全部清償
    為止。然債務人目前每月收入僅20,000元，扣除本人及扶養
    未成年子女二人之基本生活費用後，已所剩無幾，且當初與
    銀行協商時，房貸暫時由父母幫忙支付，但因債務人收入不
    高，加上父母年歲已高，實無能力繼續幫忙支付房貸，因此
    在繳款6個月後，無法依約繳納協商金額，而有不可歸責於
    債務人之事由，致履行之前與各債權銀行成立協商顯有重大
    困難。債務人僅係一般消費者，並未從事營業，復未經法院
    裁定開始清算程序或宣告破產，爰向本院聲請更生等語。
三、債務人主張伊與債權銀行成立協商，約定分 120期，按月支
    付13,771元，至全部清償為止，而目前每月收入約僅20,000
    元，扣除本人及扶養未成年子女二人之基本生活費用後，所
    剩無幾，無法依約繳納協商金額等情，業據債務人提出全戶
    戶籍謄本、薪資轉帳存摺影本、協議書、無擔保債務還款計
    劃等資料為證，固堪信為真實；惟查：債務人更生聲請狀陳
    報之債務總金額為2,348,690元（債務人漏未陳報債權人彭
    秋珠之債權319,250元，臺灣桃園地方法院96年度執字第
    61771號參與分配卷參照），而依其財產及收入狀況說明書
    所記載，聲請人現有汽車一輛、和光投資股份有限公司股票
    148股（投資金額60,000元），以及坐落如附表所示桃園縣
    龍潭鄉○○○段95之166地號土地暨其上建物各一筆（以下
    簡稱系爭不動產，系爭不動產其土地公告現值為1,153,600
    元、房地現值為232,100元），並經本院依職權調閱臺灣桃
    園地方法院96年度執字第61771號卷、稅務電子閘門財產所
    得調件明細表、臺灣集中保管結算所保管帳戶餘額表查明。
    然臺灣桃園地方法院民事執行處委託博強不動產估價師事務
    所陳中強估價師鑑估系爭土地、建物及其增建部分，其評鑑
    、勘估現況總值分別為：1,464,520元（扣除預估土地增值
    稅39,737元，則為1,424,783元）、1,420,340元及154,880
    元，合計其鑑定價格總額為3,039,740元（見臺灣桃園地方
    法院96年度執字第61771號卷）。上開鑑定所為之估價，係
    不動產估價師依據不動產現況、土地使用分區與建物使用情
    形、產權及權利關係、鄰近市場供需、區域狀況等條件逐項
    、具體綜合評估而來，較能反映系爭不動產之財產價值。此
    外，並就財產歸屬資料清單所未記載，而由債務人增建部分
    另行估價。因此，雖然系爭建物屋齡已高達28年，勘估現況
    總值仍認定為1,420,340元、增建部分為154,880元，而與稅
    捐機關評定房地現值為232,100元即有高達百萬元之差距。
    從而，債務人主張其資產總價值為1,435,700元即不可採，
    而應認定為3,039,740元。顯見系爭不動產之價值已逾聲請
    人主張之債務2,348,690，縱使再加上聲請人未陳報之債權
    人乙○○債權319,250元，全部債務共2,667,940元，聲請人
    若積極處分上揭不動產，亦足以清償其所負債務。本件應無
    不能清償債務或有不能清償之虞。
四、綜上所述，債務人應無不能清償債務之情事。其更生之聲請
    既不符合本條例第3條所定要件，且上開欠缺又屬無從補正
    ，依上說明，自應駁回其聲請。
五、結論：本件聲請為無理由，爰依消費者債務清理條例第8條
    前段、第15條，民事訴訟法第95條、第78條，裁定如主文。
中    華    民    國    97    年    10    月    15    日
              民事第二庭    法      官  張麗娟
上為正本係照原本作成。
如不服本裁定，應於裁定送達後10日內，以書狀向本院提出抗告
，並繳交抗告費1000元。
中    華    民    國    97    年    10    月    15    日
                            書  記  官  楊宗倫
附表：
┌─┬─────────────────────┬─┬────┬────┐
│編│土          地          坐          落    │地│面    積│權    利│
│  ├───┬────┬───┬───┬────┤  ├────┤        │
│號│縣  市│鄉鎮市區○  段  ○○段  │地    號│目│平方公尺│範    圍│
├─┼───┼────┼───┼───┼────┼─┼────┼────┤
│1 │桃園縣│龍潭鄉  │三角林│      │戊○○○○○  │建│103     │全部    │
│  ├───┼────┴───┴───┴────┴─┴────┴────┤
│  │備考  │                                                          │
└─┴───┴─────────────────────────────┘
┌─┬──┬───────┬───┬─────────────────┬──┐
│編│    │              │建築式│      建物面積（平方公尺）        │權利│
│  │    │基  地  坐  落│樣主要├───────────┬─────┤    │
│  │建號│--------------│建築材│樓    層    面    積  │附屬建物主│    │
│  │    │建  物  門  牌│料及房│                      │要建築材料│    │
│號│    │              │屋層數│合                計  │及用途    │範圍│
├─┼──┼───────┼───┼───────────┼─────┼──┤
│1 │904 │桃園縣龍潭鄉三│2層樓 │1樓層：49.96          │          │全部│
│  │    │角林段丁○○○○○○│房加強│2樓層：49.96          │          │    │
│  │    │號            │磚造、│合 計：99.92          │          │    │
│  │    │--------------│住家用│                      │          │    │
│  │    │桃園縣龍潭鄉民│      │                      │          │    │
│  │    │生路丙○○○○○○3│      │                      │          │    │
│  │    │號            │      │                      │          │    │
│  ├──┼───────┼───┼───────────┼─────┼──┤
│  │備考│              │      │                      │          │    │
├─┼──┼───────┼───┼───────────┼─────┼──┤
│2 │4236│桃園縣龍潭鄉三│2層樓 │1樓層：41.23          │          │全部│
│  │    │角林段丁○○○○○○│房加強│2樓層：22.79          │          │    │
│  │    │號            │磚造、│合 計：64.02          │          │    │
│  │    │--------------│鋼架造│                      │          │    │
│  │    │桃園縣龍潭鄉民│、住家│                      │          │    │
│  │    │生路丙○○○○○○3│用    │                      │          │    │
│  │    │號            │      │                      │          │    │
│  ├──┼───────┴───┴───────────┴─────┴──┤
│  │備考│未辦建物所有權第一次登記                                        │
└─┴──┴────────────────────────────────┘


司法院資訊處製作；財團法人民間司法改革基金會備份。
